【裁判字號】    97,上易,215
【裁判日期】    970625
【裁判案由】    侵權行為損害賠償
【裁判全文】
臺灣高等法院民事判決                 97年度上易字第215號
上訴人即附
帶被上訴人  丙○○
            三重汽車客運股份有限公司
法定代理人  乙○○
共      同
訴訟代理人  辛武律師
被上訴人即
附帶上訴人  甲○○
上列當事人間侵權行為損害賠償事件，上訴人對於中華民國97年
1月11日臺灣臺北地方法院96年度訴字第7451號第一審判決提起
上訴，被上訴人提起附帶上訴並為訴之追加，本院於97年6月11
日言詞辯論終結，判決如下：
    主      文
原判決關於命上訴人丙○○、三重汽車客運股份有限公司連帶給
付被上訴人超過新臺幣陸拾萬肆仟伍佰柒拾柒元及自民國九十六
年一月二十七日起至清償日止，按週年利率百分之五計算之利息
部分及該部分假執行之聲請，暨訴訟費用之裁判（確定部分除外
）均廢棄。
上開廢棄部分，被上訴人第一審之訴及其假執行之聲請均駁回。
上訴人丙○○、三重汽車客運股份有限公司其餘上訴駁回。
被上訴人附帶上訴駁回。
上訴人丙○○、三重汽車客運股份有限公司應再連帶給付被上訴
人新台幣貳拾萬玖仟壹佰柒拾陸元及自民國九十七年五月十四日
起至清償日止，按週年利率百分之五計算之利息。
被上訴人其餘追加之訴駁回。
第一審（除確定部分外）及第二審訴訟費用由上訴人丙○○、三
重汽車客運股份有限公司連帶負擔五分之二，餘由被上訴人負擔
。追加之訴訴訟費用由上訴人丙○○、三重汽車客運股份有限公
司連帶負擔四分之一，餘由被上訴人負擔。
    事實及理由
壹、程序方面
一、按訴之變更或追加，非經他造同意，不得為之。但第255條
    第1項第2款至第6款情形，不在此限；又被告於訴之變更或
    追加無異議，而為本案之言詞辯論者，視為同意變更或追加
    ，且為第二審程序所準用。民事訴訟法第446條第1項、第25
    5條第2項、第463條分別定有明文，且為最高法院29年上字
    第359號判例所肯認。查被上訴人即附帶上訴人甲○○（下
    稱被上訴人）於民事起訴狀聲明求為上訴人即附帶被上訴人
    丙○○（下稱丙○○）、三重汽車客運股份有限公司（下稱
    三重客運公司，與丙○○合簡稱上訴人）應連帶給付被上訴
    人新台幣（下同）380萬元及自96年1月27日起至清償日止，
    按週年利率5%計算之利息；嗣於本院就醫療費用、工作損失
    、勞動能力損失及交通費用為訴之追加，聲明求為上訴人應
    再連帶給付被上訴人85萬3204元及自96年1月27日起至清償
    日止，按週年利率5%計算之利息（見本院卷二第4頁以下）
    ；係屬擴張應受判決事項之聲明，且上訴人對之無異議，而
    為本案之言詞辯論，應視為同意，先此敘明。
貳、實體方面
一、被上訴人於原審起訴主張：丙○○為三重客運公司僱用之職
    業駕駛，為從事業務之人，於民國95年7月6日上午8時許駕
    駛車牌號碼FV-441號營業大客車，由臺北市○○○路○段由
    東往西方向行駛，於頂好廣場公車站牌停車載客後，本應注
    意且能注意而疏於注意，未打方向燈或有任何左轉之示警，
    亦無視其左方連貫駕駛之車輛，未禮讓即逕行向左切入行駛
    車輛中間，適伊騎乘車牌號碼RPP-616號輕型機車在同方向
    後方行駛，突遇丙○○違規行駛，唯恐被撞而煞車致撞擊前
    方由王慧茹所駕駛之機車而人車倒地，又遭丙○○所駕駛公
    車之左後輪輾過伊之右前臂，致使伊受有右上肢嚴重壓碎傷
    、指尖到手肘併皮膚撕脫傷6×4公分、40×18公分及橈肱肌
    斷裂之傷害。而丙○○因上開違規駕駛之業務過失傷害行為
    經判處有期徒刑2月確定，則其對於本件車禍之發生自有過
    失，應與三重客運公司依民法第184條第1項前段、第188條
    第1項規定負連帶損害賠償責任。而就請求範圍說明如下：
（一）醫療費用：至96年6月30日為止，總計支出醫療費用31萬4
      443元。
（二）增加生活上之需要：
  １、包含救護車費用、醫囑保健用品傳統雞精、維生素B群、
      彈性手套束手、束褲、電毯、矽膠片、台北市立聯合醫院
      仁愛院區（下稱仁愛醫院）租用折疊床費用、看護費用、
      推拿費用、麻醉止痛藥膏、超音波治療器、洗頭髮、剪指
      甲之費用、車禍住院期間膳食費，總計27萬9380元。
  ２、交通費用：
      伊因右手嚴重受傷，須施行手術自右大腿取大片皮膚移植
      至受傷部位，而大腿取皮區須換藥包紮，造成手腳行動不
      便，需搭計程車前往醫院醫療，費用總計2萬405元。
  ３、疤痕重建手術費：
      伊手部受有重創，至今仍有蟹足腫疤痕及痙攣，此不僅有
      美觀問題，還會引起關節畸形、器官發育遲緩及功能受損
      等現象，必須治療，經醫療院所估計需醫療費用37萬200
      元。
  ４、疤痕重建用品費：
      除手術醫療外，術後仍須長期使用疤痕注射、彈力衣、矽
      膠片、透明膠布、美容膠布、超音波、干擾波、電刺激、
      疤痕凝膠、可立舒止痕消炎藥、喜療妥乳膏、愛膚露、強
      力施美藥膏、左旋C、綜合維生素B群、定期回診等方式進
      行疤痕重建，費用26萬3700元。
（三）工作損失：
      伊原於京殿堂股份有限公司（下稱京殿堂公司）任職，於
      上班途中發生意外，當時月薪2萬元，須治療復健1年無法
      工作，因此受有工作損失24萬元。
（四）慰撫金：
      伊自受傷住院以來至今，需至醫療院所接受各種治療及復
      健，並因此耗費許多時間練習手部活動，而無法從事自己
      想作之事，深感痛苦，而三重客運公司財力雄厚，經斟酌
      各種情狀後，爰請求慰撫金150萬元。
（五）總計依據侵權行為損害賠償之法律關係，請求上訴人連帶
      給付伊380萬元及自起訴狀繕本送達翌日起之法定利息。
二、上訴人則以：丙○○駕駛公車時，無從注意車後狀況，並無
    過失，而係被上訴人未注意車前狀況始導致本件車禍發生，
    且被上訴人主張金額所附單據不齊全，用途未加以說明，其
    請求疤痕重建金額應無必要，且其手臂機能業已復原，美容
    部分之請求並非必要。而慰撫金之請求亦屬過高，且至少被
    上訴人亦為與有過失，應比例分擔損害等語，資為抗辯。
三、本件經原審判決上訴人應連帶給付被上訴人144萬6103元，
    及自民國96年1月27日起至清償日止，按週年利率5%計算之
    利息，並駁回被上訴人其餘之訴。上訴人就原審判決其敗訴
    部分提起上訴，聲明為：（一）原判決不利於上訴人部分廢
    棄。（二）上開廢棄部分，被上訴人在第一審之訴及其假執
    行之聲請均駁回。補稱：丙○○當時左偏駛離公車停靠站時
    ，確已打方向燈。而其僅能注意車前之狀況，對於後方之被
    上訴人根本無法注意，應無過失，即使丙○○確實有過失，
    亦應由被上訴人負擔80%之過失責任。且原審判決之慰撫金
    過高，應以10萬元為相當等語。被上訴人答辯聲明：上訴駁
    回。另被上訴人就原審判決其敗訴部分僅就增加生活上之需
    要4萬6599元部分提起附帶上訴（逾此部分，未據聲明不服
    ，業已確定），並為訴之追加，聲明為：（一）原判決關於
    下開聲明第2項不利於被上訴人部分廢棄。（二）上開廢棄
    部分，上訴人應再連帶給付被上訴人4萬6599元及自96年1月
    27日起至清償日止，按週年利率5%計算之利息。（三）上訴
    人應再連帶給付被上訴人85萬3204元及自96年1月27日起至
    清償日止，按週年利率5%計算之利息。補稱：原審判決駁回
    其住院期間生活費用4萬6599元部分，其中之雞精及維生素
    Ｂ群、電毯伊係依仁愛醫院主治醫生林仲樞口頭醫囑而購買
    ，而折疊床則係伊之家屬到院探望休憩時所需要。而手部肌
    力訓練費用，係因伊右手臂受傷而功能喪失，致身體軀幹傾
    斜，需賴此一訓練，脊椎始不致歪斜。而超音波治療器係因
    伊手掌受傷部分較小，需以不同半徑大小之超音波協助治療
    ，均屬必要。而伊於原審起訴後，就本件車禍受傷又發生後
    續之醫療費用9910元及醫療用品費用5048元，以及就診時搭
    乘計程車之交通費6530元。且伊自96年7月至97年5月，仍然
    因傷無法工作，此部分受有工作損失20萬元。又伊因本件車
    禍導致右手臂皮膚無法排汗面積達3%，依勞工保險條例殘障
    給付標準表係屬第13等級殘廢，其勞動能力減損為23.07%。
    而伊原可領取每月薪資2萬元，自97年9月算至60歲退休為止
    尚有15年，則依霍夫曼計算法扣除中間利息後，伊自得一次
    請求上訴人賠償勞動能力損失63萬1716元（計算方法：240,
    000×23.07%＝55,368×15＝830,520元－198,805元（15年
    之中間利息）＝631,716元）。合計伊自得追加請求上訴人
    連帶再給付85萬3204元及法定利息。上訴人則答辯聲明：附
    帶上訴及追加之訴均駁回（見本院卷二第133頁言詞辯論筆
    錄）。亦補稱：被上訴人附帶上訴所主張之雞精、維生素、
    電毯及手部肌力訓練、超音波治療器均屬可有可無之非必要
    支出，不應准許。至於追加部分，伊對於後續之醫療費用及
    醫療用品支出部分並無意見，惟交通費用顯無必要。而工作
    損失及勞動能力喪失部分亦屬無據等語。
四、本件被上訴人主張丙○○為三重客運公司僱用之職業駕駛，
    於上開時地執行駕駛職務而正欲左偏駛離公車站時，被上訴
    人因煞避不及追撞前方由王慧茹所騎乘機車後跌倒，致右上
    肢受有嚴重壓碎傷、指尖到手肘併皮膚撕脫傷6×4公分、40
    ×18公分及橈肱肌斷裂等傷害之事實，為上訴人所不爭執，
    並有驗傷診斷書、診斷證明書、診斷書、受傷部位照片、道
    路交通事故現場圖在卷可稽（見原審調解卷第45至64頁），
    可堪認定。而上訴人雖否認有過失，辯稱本件丙○○所駕大
    客車行駛於被上訴人機車之前，且間隔另部重型機車，應由
    被上訴人自行注意前車動向，丙○○無從注意車後之狀況，
    且當時丙○○確實已打方向燈等語。惟查丙○○於事故發生
    後，在警方談話紀錄中供稱當時其車係進站非駛出，故無須
    打左方向燈；而另外當時遭被上訴人之機車撞及之王慧茹亦
    於警詢時稱其機車直行至肇事處前，見右前方丙○○之大客
    車由公車停靠區往左駛出，此時其車前方乙部機車即煞車，
    其見狀亦跟隨煞車，但其右後車身即被後方之被上訴人機車
    追撞，之後被上訴人倒地後滑至其車前方約3至4公尺而肇事
    等語（見原審卷第52頁台北市車輛行車事故鑑定委員會鑑定
    意見書之記載），與被上訴人所述相符。且丙○○嗣於台灣
    台北地方法院95年度交易字第877號刑事案件審理時亦坦承
    於前開時地駕車駛離公車停靠站時，未注意前後左右有無障
    礙或車輛行人及未打方向燈，使被上訴人之機車閃煞不及而
    撞及他車後倒地，遭丙○○所駕公車輾壓右臂而受傷之事實
    ；而丙○○於該刑事案件上訴後，於本院96年度交上易字第
    108號過失傷害案件審理時，仍然承認上開肇事經過，僅另
    辯稱被上訴人右手臂之傷勢並非遭大客車左後輪輾壓所致等
    語，有刑事判決2份附卷可稽（見原審調解卷第65頁至69頁
    ），並經原審核閱屬實。從而，丙○○於前開時地駕車左偏
    駛離公車停靠站時，確有未打方向燈及注意前後左右有無障
    礙及車輛行人之情事，可堪認定，而上訴人於本件訴訟中始
    改口否認，辯稱當時已打方向燈云云，與其歷次供述相左，
    顯屬卸責之詞，並非可信。且被上訴人於車禍發生後就近先
    至中心診所醫院急診後再轉至仁愛醫院治療，而依該醫院出
    具之診斷證明書記載被上訴人所受之傷勢為「右上肢嚴重壓
    碎傷，指尖到手肘，併皮膚撕脫傷陸乘以肆公分及肆拾乘以
    拾捌公分及橈肱肌斷裂」等語（見原審調解卷第45頁），而
    上開傷勢亦與被上訴人之主張相符，自堪認被上訴人所受之
    手臂傷害，確係因遭丙○○駕駛大客車之車輪輾壓所致。
五、按汽車駕駛人於行車時應注意起駛前應顯示方向燈，注意前
    後左右有無障礙或車輛行人，並應讓行進中之車輛行人優先
    通行，道路交通安全規則第89條第1項第6款定有明文，丙○
    ○身為職業駕駛人，自應注意上開規定。而本件事故發生時
    間為上午8時許，天候晴，且有日間自然光線，為兩造不爭
    執，則依當時情節丙○○應無不能注意之情事，卻仍違反上
    開注意義務，於上班交通尖峰時間起駛離開公車站時，未顯
    示方向燈，提醒後方來車注意，又未注意左後方是否有來車
    ，而禮讓其先行通過，即貿然起步向左偏駛離公車停靠站，
    致後方之被上訴人因煞避不及追撞前方由王慧茹所騎乘機車
    後跌倒，右手臂遭大客車左後輪輾壓受傷，丙○○自屬有過
    失。至於上訴人辯稱丙○○當時僅能注意車前狀況，對於車
    後之情形無從注意及之，應無過失云云，惟查丙○○當時係
    向左偏駛離公車停靠站，其車速較低，足以形成後方直行車
    輛之障礙，丙○○應自後視鏡留意後方有無人車接近而讓其
    優先通行，此應無何特殊困難之處，則丙○○辯稱其當時無
    從注意後方人車情形，顯非足取。而本件車禍肇事責任經送
    道路交通事故鑑定及覆議結果，亦均認：「一、丙○○駕駛
    FV-441號營大客車：(一)起駛疏忽，為肇事主因。(二)肇事致人
    受傷未依規定處理（一般違規）。二、甲○○駕駛RPP-616
    號輕機車：涉嫌未注意車前狀況，為肇事次因。…」有臺北
    市車輛行車事故鑑定委員會鑑定意見書（見原審卷第51至52
    頁）、及臺北市車輛行車事故鑑定覆議委員會鑑定覆議意見
    書附於前開所調刑事卷之偵查卷可參，而丙○○更因本件事
    故涉犯業務過失傷害罪，經上開刑事判決判處有期徒刑4月
    ，減為有期徒刑2月確定在案，則丙○○應負過失責任，更
    為明顯。且丙○○之過失行為與被上訴人所受之上開傷害間
    亦顯有相當因果關係，則被上訴人主張丙○○應負侵權行為
    損害賠償責任，自屬有據。
六、按因故意或過失，不法侵害他人之權利者，負損害賠償責任
    ；受僱人因執行職務，不法侵害他人之權利者，由僱用人與
    行為人連帶負損害賠償責任；不法侵害他人之身體或健康者
    ，對於被害人因此喪失或減少勞動能力或增加生活上之需要
    時，應負損害賠償責任；不法侵害他人之身體、健康、名譽
    、自由、信用、隱私、貞操，或不法侵害其他人格法益而情
    節重大者，被害人雖非財產上之損害，亦得請求賠償相當之
    金額。民法第184條第1項前段、第188條第1項前段、第193
    條第1項及第195條第1項前段分別定有明文。本件丙○○因
    過失侵害被上訴人之身體健康，應負損害賠償責任，而三重
    客運公司為丙○○之僱用人，且丙○○係於執行其受僱人職
    務行為過程中因過失肇事，為三重客運公司所不爭，則該公
    司自應依法負連帶損害賠償之責。爰就被上訴人於本院主張
    之各項請求賠償金額審酌如下（已確定部分不予贅載）：
（一）被上訴人於原審主張醫療費31萬4443元、住院期間生活支
      出中之23萬2781元，以及交通費用2萬405元，上訴人並不
      爭執（見本院卷一第24頁反面、第25頁反面），此部分自
      屬可採。
（二）被上訴人主張住院期間另有生活支出4萬6599元部分，上
      訴人否認其必要性。經查此部分費用之內容為雞精2344元
      、維生素Ｂ群525元、電毯1200元、租用折疊床費用780元
      、推拿費用1萬1750元、雙頭超音波治療器3萬元。經核被
      上訴人雖主張雞精及維生素Ｂ群、電毯部分係依仁愛醫院
      主治醫生林仲樞口頭醫囑而購買云云，惟未舉證以實，且
      如確係醫療必要費用，自應由醫生正式處方，否則自難認
      係通常所必要之支出費用。至於折疊床部分，被上訴人主
      張係供探望家屬休憩之用，更非通常所必要之支出，顯屬
      無據。而手部肌力訓練費用部分，被上訴人雖提出拓遠股
      份有限公司南京分公司之收據及證明（見原審調解卷第12
      6頁、本院卷二第42頁），惟仍非經醫師證明為醫療所必
      要。另超音波治療器部分，被上訴人雖提出天一復健診所
      之診斷證明書為據（見原審調解卷第49頁），惟查該證明
      書係於96年6月20日所出具，距離本件車禍事發已近1年，
      且天一復健診所並非被上訴人事故發生當時及事後即時對
      其為醫治之醫療院所，而事發當時對被上訴人施以急診救
      治之中心診所，以及嗣後對被上訴人實施醫療之仁愛醫院
      ，甚至被上訴人事後復至國泰綜合醫院及台灣大學醫學院
      附設醫院（下稱台大醫院）門診及復健，上開大型醫療院
      所出具之診斷證明書（見原審調解卷第45頁至第48頁），
      均無記載必須以超音波儀器進行治療，則僅以上開事發經
      過1年後對被上訴人進行看診之診所出具之證明書記載建
      議使用超音波儀器以減少沾粘，尚難確證係95年7月6日之
      車禍受傷所必要之費用。綜上，被上訴人主張其於住院期
      間另有上開必要之生活支出4萬6599元，尚非有據。
（三）被上訴人於原審主張其因本件受有1年之工作損失24萬元
      部分，上訴人對於被上訴人之月薪為2萬元及復健治療期
      間為1年並不爭執，惟辯稱被上訴人係於第一天至京殿堂
      公司上班途中即發生車禍，根本尚未至其任職處所報到，
      應無工作損失云云。惟查被上訴人主張伊雖係首日上班途
      中即發生車禍，但之前已受訓3日，並於95年7月3日報到
      ，自95年7月6日正式打卡上班，其月薪本俸2萬元亦已談
      妥等語，亦提出課表及同期上課嗣已至京殿堂公司任職之
      羅啟華、林鈺婷之切結書及京殿堂公司通知上班之通知書
      及勞工保險加保申報表為證（見本院卷一第87至91頁、原
      審調解卷第267頁），上訴人就此亦未爭執，則被上訴人
      與僱主間之僱傭契約應已成立，即使其係首日上班途中發
      生事故，而無法打卡上班，仍難認其並無工作損失。從而
      ，被上訴人主張其受有此部分損害，亦屬可採。
（四）被上訴人於原審請求賠償精神慰撫金150萬元部分，經查
      被上訴人因本件車禍受上開傷勢，手臂留有顯著疤痕，影
      響美觀，並造成皮膚排汗功能部分喪失，自受有相當之精
      神上痛苦，其請求賠償非財產上損害，應屬有據。本院審
      酌被上訴人為碩士畢業，除有40萬元投資外，並無不動產
      ，目前無業。而丙○○為高中畢業，有房地各1筆，財產
      總額約為100萬元，有稅務電子閘門財產所得調件明細表
      可稽（見本院卷一第38頁、本院卷二第131頁）。而三重
      客運公司之實收資本額為1億9000萬元，及兩造其他社會
      經濟地位等一切情況，認被上訴人得請求賠償之精神慰撫
      金應以20萬元為相當。
（五）至於被上訴人於本院復追加請求自96年7月以後之賠償金
      額共計85萬3204元，分別審酌如下：
  １、自96年7月以後之醫療費用9910元、醫療用品費用5048元
      ，共計1萬4958元。就此部分支出，上訴人並不爭執（見
      本院卷二第135頁辯論意旨狀），自無不合。
  ２、自96年7月至97年5月共10個月無法工作之工作損失20萬元
      。此部分上訴人予以否認，經查，被上訴人因本件車禍事
      故於95年7月6日至95年8月14日止住院治療，嗣後即為門
      診，而其復健治療1年期間無法工作為上訴人所不爭執。
      而就逾1年以上之期間，依被上訴人提出台大醫院於97年3
      月7日、同年5月9日之診斷證明書及天一復健診所於96年1
      1月21日之診斷證明書，前者記載右手壓碎傷併右手拇指
      、第四指第五指指間關節攣縮，目前仍有上開症狀在持續
      治療中（見本院卷一第98頁、卷二第43頁），而後者則記
      載右側橈屈肌腱斷裂術後併肘關節及掌指關節活動障礙（
      見本院卷二第44頁）。從而，被上訴人主張上開10月期間
      內其仍無法工作，受有工作損失20萬元，尚堪採信。
  ３、被上訴人因本件車禍受傷導致手臂表面無法排汗面積已達
      勞工保險條例第53條附表所載之第13級殘障，其勞動減損
      為23.07%，而其原可取得月薪2萬元計算，及其為52年9月
      28日生，自97年9月計至60歲退休，尚有15年勞動年數。
      則依霍夫曼計算法扣除中間利息後，其應得請求63萬1716
      元（計算方法：240,000×23.O7%×15－198,805＝631,71
      6元）。此部分亦為上訴人所否認，惟查依被上訴人所提
      出仁愛醫院於96年8月15日病歷出具之殘廢診斷證明書所
      示，被上訴人身體皮膚排汗功能喪失3%面積，係屬勞工保
      險身體障害給付第13級給付等級（喪失面積在2%至5%之間
      ），亦有行政院勞工委員會88年10月8日函示增列身體皮
      膚、排汗功能殘廢給付表及審查標準可稽（見本院卷一第
      95至97頁、本院卷二第127-1頁），足見被上訴人主張其
      勞動能力已有部分喪失，應屬有據。而參酌勞工保險條例
      第53條附表之勞工保險殘廢給付標準表所示，其第1級殘
      廢給付日數為1200日，而第13級殘廢給付（包含上述身體
      喪失排汗功能面積在2%至5%間者）給付日數為60日，本院
      認被上訴人因此喪失之勞動能力應依比例計算以20分之1
      為相當，被上訴人主張其喪失23.07％之勞動能力，尚非
      可採。而被上訴人主張其勞動能力減損期間應自97年9月
      算至60歲，尚餘15年，並依其原於京殿堂公司所得取得之
      薪資每月2萬元計算，核無不合。則每月被上訴人得請求
      之勞動能力減損賠償為1000元，而依霍夫曼計算法，自97
      年9月起算15年（本件判決宣示2個月後第一期給付始屆期
      ，應扣除前2月之中間利息），並依月別5/12%複式霍夫曼
      計算法扣除中間利息（第一個月不扣除中間利息），其得
      一次請求之金額應為13萬3668元（計算方式（小數點以下
      均四捨五入）：[1000*135.00000000（此為182月之霍夫
      曼係數）]－[1000*1.00000000（此為2月之霍夫曼係數）
      ] ）。從而，被上訴人超過上開數額之喪失勞動能力請求
      ，尚非有據。
  ４、被上訴人追加為復健而至醫療院所就診時所產生之交通費
      用6530元部分，此部分上訴人抗辯並非必要。經查依被上
      訴人所提出之上開診斷證明，並無任何關於腳部行動障礙
      之證明，尚難認其以計程車支出費用為必要，此部分核非
      有據。
  ５、總計被上訴人於本院追加請求賠償之數額，應以34萬8626
      元及自其追加請求到達翌日即97年5月14日起至清償日止
      之法定利息部分為有理由，其逾此範圍之追加賠償金額本
      息，尚難認為有理由。
（六）綜上，被上訴人因本件侵權行為所受之損害總額應為135
      萬6255元（其中34萬8626元為本院追加部分）。
七、被上訴人就本件車禍亦與有過失，應自負其中百分之40之損
    害：
    本件被上訴人騎乘機車於事發當時行駛於丙○○之大客車後
    ，其間並隔有王慧茹之機車，則被上訴人之機車與丙○○之
    大客車仍有相當間隔。而丙○○未打方向燈左偏雖有過失，
    惟在被上訴人前方之王慧茹尚能及時煞停，在其後方之被上
    訴人卻閃避不及，而撞及王慧茹之機車而倒地，致遭大客車
    輾壓，足見被上訴人顯然疏未注意車前狀況，更未注意與前
    車保持隨時可以煞停之安全距離，就本件車禍之發生亦有明
    顯之過失，而前開鑑定報告亦認被上訴人之疏失為本件肇事
    之次因，則上訴人主張被上訴人就本件損害之發生亦與有過
    失，自屬可採。審酌本件車禍發生之經過，被上訴人於他車
    均能避開之情形下，仍然自後方追撞前車而倒地，以致受傷
    ，其之過失情節亦屬嚴重，本院認被上訴人應自付40%之過
    失責任，而上訴人則應負擔60%之責任。依此比例計算，被
    上訴人所得請求之金額，即為81萬3753元（135萬6255元x60
    %＝81萬3753元）。從而，被上訴人依據侵權行為損害賠償
    之法律關係，請求上訴人連帶給付81萬3753元及其中60萬45
    77元自起訴狀繕本送達翌日即96年1月27日起，其餘20萬917
    6元（348626元×60%＝209176元，元以下四捨五入）自追加
    之翌日97年5月14日起，均至清償日止，按週年利率5%計算
    之遲延利息，為有理由，應予准許，逾此部分之請求，則屬
    無據，應予駁回。
八、綜上所述，被上訴人主張丙○○為三重客運公司之受僱人，
    於執行職務中因過失侵害其權利，應屬可採。從而，被上訴
    人本於侵權行為之法律關係，於原審請求上訴人連帶賠償38
    0萬元本息，就其中60萬4577元自起訴狀繕本送達翌日即96
    年1月27日起，至清償日止，按週年利率5%計算之遲延利息
    部分，為有理由，應予准許，逾此部分之請求，則屬無據，
    應予駁回。是原審就上開應准許部分判命上訴人如數給付，
    並依兩造之陳明，酌定擔保金額分別為准、免假執行之宣告
    ，並無不合，上訴意旨指摘原判決不當，求予廢棄改判，為
    無理由，應予駁回。而原審判命上訴人給付逾上開應准許部
    分，及該部分假執行之宣告，則尚有未洽，上訴意旨求予廢
    棄，為有理由，爰予改判如主文第二項所示。而原審駁回被
    上訴人其餘請求部分，並無不當，被上訴人就其中之4萬659
    9元本息部分提起附帶上訴（其餘駁回部分已確定），求予
    廢棄，並無理由，應予駁回。至於被上訴人於本院另追加請
    求上訴人再連帶賠償85萬3204元本息部分，就其中20萬9176
    元及自97年5月14日起至清償日止之法定利息，核屬有據，
    應予准許。至逾此數額部分之追加之訴，則無理由，應予駁
    回。
九、本件事證已臻明確，至於未論述之爭點；兩造其餘之攻擊或
    防禦方法；未經援用之證據，經本院斟酌後，認為均不足以
    影響本判決之結果，自無一一詳予論駁之必要，併此敘明。
十、據上論結，本件上訴及追加之訴均為一部有理由，一部無理
    由，附帶上訴為無理由，依民事訴訟法第449條第1項、第45
    0條、第78條、第79條前段、第85條第2項，判決如主文。
中    華    民    國    97    年    6    月    25    日
                  民事第十四庭
                        審判長法  官  張  蘭
                              法  官  袁靜文
                              法  官  黃麟倫
正本係照原本作成。
不得上訴。
中    華    民    國    97    年    6     月    25    日
                              書記官  王敬端


司法院資訊處製作；財團法人民間司法改革基金會備份。
